---
title: "Bootstrap e Jacknife"
output: ioslides_presentation
---

```{r setup, include=FALSE}
Sys.setlocale(locale='UTF-8')
```

## Introdução

- Bootstrap foi introduzido em 1979 por Efron;
- Estratégias de Bootstrap compõem uma classe de métodos não-paramétricos de Monte Carlo que estimam a distribuição de uma população por meio de reamostragem;
- Métodos de reamostragem tratam amostras como uma população finita, a partir da qual reamostras são tomadas para estimar características e realizar inferências a respeito desta população;
- Métodos de Bootstrap são habitualmente empregados quando a distribuição da população-alvo não é especificada.

## Introdução

Suponha que $x = (x_1, \dots, x_n)$ é uma amostra aleatória de uma distribuição $F_X$. Se $X^{*}$ é selecionado aleatóriamente de $x$, então:

$$ P(X^{*}=x_i) = \frac{1}{n}.$$

Reamostragem gera uma amostra aleatória $X^{*}_1, \dots, X^{*}_n$ por meio de amostragem com reposição. As variáveis aleatórias $X^{*}_i$ são iid e uniformimente distribuídas no conjunto $\{x_1, \dots, x_n\}$.

## Introdução

- Observe que a Função Empírica de Distribuição $F_n(x)$ é um estimador de $F_X(x)$;
- Note que a distribuição de $X^{*}$ é $F_n(x)$;
- Além disso, a Função Empírica de Distribuicão $F_n^{*}(x)$ é um estimador de $F_n(x)$;

## Geração de Amostras Bootstrap

Para gerar uma amostra boostrap aleatória por reamostragem de $x$, gere $n$ inteiros aleatórios uniformemente distribuídos no conjunto $\{1, \dots, n\}$ e selecione a amostra bootstrap como $x^{*} = (x_{i_1}, \dots, x_{i_n})$.

## Geração de Amostras Bootstrap

Suponha que $\theta$ seja o parâmetro de interesse (que pode ser vetorial) e que $\hat{\theta}$ seja um estimador de $\theta$. Então, a estimativa bootstrap da distribuição de $\hat{\theta}$ é obtida da seguinte maneira:

1. Para a $b$-ésima replicata bootstrap, para a qual $b \in [1, B]$:
    - Gere a amostra $x^{*(b)} = x^{*}_1, \dots, x^{*}_n$ por meio de reamostragem com reposição a partir de $x_1, \dots, x_n$ (a amostra observada);
    - Determine o $b$-ésimo estimador (de bootstrap) $\hat{\theta}^{(b)}$;
2. A estimativa de $F_{\hat{\theta}}(\cdot)$ é a distribuição empírica das réplicas $\hat{\theta}^{(1)}, \dots, \hat{\theta}^{(B)}$.

## Exemplo

Suponha que observamos os seguintes dados:

$$ x = \{2, 2, 1, 1, 5, 4, 4, 3, 1, 2\}.$$

Reamostrando de $x$, selecionamos $\{1, 2, 3, 4, 5\}$ com probabilidades $\{0.3, 0.3, 0.1, 0.2, 0.1\}$. A distribuição $F_{X^{*}}(x)$ de uma amostra tomada aleatoriamente é exatamente a função $F_n(x)$:

$$
\begin{align}
F_{X^{*}}(x) = F_n(x) =
\begin{cases}
0.0 & x < 1; \\
0.3 & 1 \leq x < 2;\\
0.6 & 2 \leq x < 3;\\
0.7 & 3 \leq x < 4;\\
0.9 & 4 \leq x < 5;\\
1.0 & x \geq 5.
\end{cases}
\end{align}
$$

## Estimação por Bootstrap do Erro-Padrão

A estimativa bootstrap do erro-padrão de um estimador $\hat{\theta}$ é o erro-padrão amostral das replicatas bootstrap $\hat{\theta}^{(1)}, \dots, \hat{\theta}^{(B)}$:

$$ \mbox{se}\left(\hat{\theta}^{*}\right) = \sqrt{ \frac{1}{B-1} \sum_{b=1}^B \left( \hat{\theta}^{(b)} - \overline{\hat{\theta}^{*}} \right)^2}, $$

$$\overline{\hat{\theta}^{*}} = \frac{1}{B}\sum_{b=1}^B \hat{\theta}^{(b)}. $$

## Exemplo

- O conjunto de dados `cars` apresenta duas variáveis:
    1. `dist`: distância percorrida até a parada total;
    2. `speed`: velocidade no início da frenagem.
- Esta é uma amostra de `r nrow(cars)` veículos;
- Estime a correlação entre `dist` e `speed` usando bootstrap;

```{r plot_cars, fig.height=3.5, fig.width=3.5, fig.align='center', echo=FALSE}
with(cars, plot(speed, dist, xlab='Velocidade no Início da Frenagem', ylab='Distância até Parada'))
```

## Exemplo

Bootstrap "manual":

```{r boot_manual}
set.seed(1)
B = 10000
boot_corr = vector('numeric', B)
for (b in 1:B){
    indices = sample(nrow(cars), rep=TRUE)
    boot_corr[b] = with(cars[indices,], cor(dist, speed))
}
(theta_star = mean(boot_corr))
(se_theta_star = sd(boot_corr))
```

## Exemplo

Bootstrap via pacote `boot`:

```{r boot_pkg}
set.seed(1)
library(boot)
res = boot(cars,
           function(dd, i) with(dd[i,], cor(dist, speed)),
           R=10000)
```

## Exemplo

Bootstrap via pacote `boot`:

```{r boot_pkg_res, echo=FALSE}
res
```

## Estimativa Bootstrap do Vício

A definição de vício é dada por:
$$B(\hat{\theta}) = E ( \hat{\theta}) - \theta$$

Deste modo, a estimativa bootstrap do vício é:
$$\hat{B(\hat{\theta})} = \overline{\hat{\theta}^{*}} - \hat{\theta},$$

expressão na qual $\overline{\hat{\theta}^{*}} = \frac{1}{B} \sum_{b=1}^B \hat{\theta}^{(b)}$ e $\hat{\theta}$ é a estimativa calculada utilizando a amostra original.

## Exemplo

No exemplo da correlação no conjunto de dados `cars`, a correlação no conjunto original é `r round(with(cars, cor(dist, speed)), 4)`. Determinamos a estimativa bootstrap como `r round(theta_star, 4)`. Desta maneira o vício é:

```{r vicio_boot1}
theta_star - with(cars, cor(dist, speed))
```

## Jacknife

- Proposto em